臺灣板橋地方法院民事裁定　　　　　　100年度事聲字第117號
聲　明　人　建瑞電機工程股份有限公司
法定代理人　黃麥燕
相　對　人　慧高精密工業股份有限公司
法定代理人　呂樹泉
上列當事人間清償票款強制執行事件，異議人對於中華民國100
年4 月7 日本院民事執行處司法事務官所為99年度司執字第8743
2 號裁定提出異議，本院裁定如下：
    主  文
原裁定廢棄。
    理  由
一、按強制執行事件，由法官或司法事務官命書記官督同執達員
    辦理之。本法所規定由法官辦理之事項，除拘提、管收外，
    均得由司法事務官辦理之，強制執行法第3 條及法院組織法
    第17條之2 第1 項第2 款分別定有明文。又當事人或利害關
    係人，對於執行法院強制執行之命令，或對於執行法官、書
    記官、執達員實施強制執行之方法，強制執行時應遵守之程
    序，或其他侵害利益之情事，得於強制執行程序終結前，為
    聲請或聲明異議；前項聲請或聲明異議，由執行法院裁定之
    ，亦為強制執行法第12條第1 項、第2 項所明定。則依上開
    條文規定，司法事務官於強制執行程序中就當事人或利害關
    係人依第12條所為之聲請或聲明異議，自得立於執行法院之
    地位先為准駁之裁定（處分）。次按司法事務官處理事件所
    為之處分，與法院所為者有同一之效力。當事人對於司法事
    務官處理事件所為之終局處分，得於處分送達後10日之不變
    期間內，以書狀向司法事務官提出異議。司法事務官認前項
    異議有理由時，應另為適當之處分；認異議為無理由者，應
    送請法院裁定之。法院認第一項之異議為有理由時，應為適
    當之裁定；認異議為無理由者，應以裁定駁回之，民事訴訟
    法第240 之3 條及第240 之4 條分別定有明文。本件異議人
    係對本院民事執行處司法事務官所為之執行處分聲明異議，
    司法事務官認其異議無理由而送請本院為裁定，經核與上開
    條文規定要件及意旨相符，先予敘明。
二、異議意旨略以：
  (一)本件拍賣程序甲標之部分，相對人雖已設定動產擔保質權於
    第三人，然依強制執行法第50條之1 第3 項規定，執行法院
    發現有設定抵押權時，並非得逕自為不予拍賣之決定，而應
    先詢問債權人之意見，然本件執行法院並未詢問債權人意見
    ，即逕予停拍，於法已有違誤。
  (二)次查本件相對人公司之負責人呂樹泉與第三人杰克科技有限
    公司（下稱杰克公司）之負責人呂志偉係父子關係，而相對
    人公司將其動產均置於第三人杰克公司，並以登記價值新臺
    幣（下同）1,200 萬元之機器設定高達2,000 萬元的債務擔
    保，相對人與第三人之行為實與常理大有違背：
  1.設定動產抵押，通常係債務人仍有繼續使用該動產之必要，
    然本案中，該設定動產抵押之機器，竟均全部置於第三人杰
    克公司設址之處所，且依第三人杰克公司所主張為該公司所
    有而經聲請人指封之動產，亦均是由設定動產質押之機器所
    生產，相對人公司竟以自己所購之機器為第三人杰克公司生
    產產品，而所有收入卻屬於第三人杰克公司，此明顯不合理
    ，實已涉嫌刑事偽造文書相關罪嫌，形式上已無任何可信度
    可言。
  2.其次，債權人為獲債權能受清償，債權之數額大多少於抵押
    物之價格，不可能有債權之數額少於抵押品價格之情事，否
    則一旦債務人無力清償，則將動產拍賣，其債權亦無受償可
    能。然在本案，抵押品之價格僅1,200 萬元（是否有此價格
    ，聲明人亦否認之），然所擔保之債權竟高達2,000 萬元，
    換言之，即使將抵押物拍賣，債權額仍有高達800 萬元無法
    受償，豈有斯理？
  3.是以，從上述不合常理的動產抵押情形可知，相對人公司與
    第三人杰克公司是否有債權存在，已堪質疑。為此，聲請人
    願依強制執行法第50條之1 第3 項規定，於查封物賣得價金
    不超過優先債權及強制執行費用時，負擔其費用，並請求法
    院就本件甲標部分續行拍賣程序。
  (三)依民國100 年1 月13日執行筆錄記載：「六、王律師稱：現
    場之機器無法辨識是否為動擔設定之機器，詳情再向本院陳
    報」，惟經債權人聲請閱卷，綜觀卷內均無債務人陳報設定
    動產擔保機器之詳情，既無設定動產擔保標的物之相片，亦
    無足認現場之生產機器即為第三人所提供之動產擔保交易登
    記申請書之證明文件中之設定動產擔保之特定機器，如債務
    人及第三人未能釋明，故渠等主張現場生產機器係設定動產
    擔保之特定機器不得拍賣云云，即為無據，拍賣程序甲標之
    部分自應續行拍賣。
三、按應查封動產之賣得價金，清償強制執行費用後，無賸餘之
    可能者，執行法院不得查封；查封物賣得價金，於清償優先
    債權及強制執行費用後，無賸餘之可能者，執行法院應撤銷
    查封，將查封物返還債務人；前2 項情形，應先詢問債權人
    之意見，如債權人聲明於查封物賣得價金不超過優先債權及
    強制執行費用時，願負擔其費用者，不適用之，強制執行法
    第50條之1 第1 項至第3 項定有明文。
四、經查：
  (一)本件異議人聲請拍賣相對人所有如原裁定附表所示之動產，
    該動產經鑑定結果總價為464,000 元，有財團法人中華科技
    經濟鑑測中心鑑定報告書在卷可參。而上開動產業向第三人
    杰克公司設定動產抵押，擔保債權最高限額2,000 萬元，亦
    有經濟部99年12月17日之函文附卷可稽。第三人杰克公司之
    代理人於100 年3 月24日拍賣期日到場主張上開動產有擔保
    物權，本院民事執行處司法事務官認有執行無實益之虞，就
    上開動產部分予以停拍，嗣於100 年3 月25日以板院輔99司
    執木字第87432 號發函債權人，依強制執行法第80條之1 第
    1 項規定限債權人於文到7 日內表示是否證明債務人之上開
    動產賣得價金於清償上開優先債權及執行費用後，有賸餘可
    能或明確指定超過該項債權及費用總額之拍賣最低底價，並
    聲明如未拍定願負擔費用而聲請拍賣。本件異議人於100 年
    4 月6 日具狀表示第三人杰克公司未遵期提出證明文件及申
    報債權參與分配，故仍應就上開動產續為執行等語。
  (二)按強制執行法第80條之1 第1 項規定：「不動產之拍賣最低
    價額不足清償優先債權及強制執行之費用者，執行法院應將
    其事由通知債權人。債權人於受通知後七日內，得證明該不
    動產賣得價金有賸餘可能或指定超過該項債權及費用總額之
    拍賣最低價額，並聲明如未拍定願負擔其費用而聲請拍賣。
    逾期未聲請者，執行法院應撤銷查封，將不動產返還債務人
    。」，此係關於不動產無實益執行之規定，而此條規定於動
    產之執行程序，並無準用。而本件係屬動產之強制執行程序
    ，是原審司法事務官依強制執行法第80條之1 第1 項規定通
    知本件債權人即異議人限期表示意見，即屬有誤。又第三人
    杰克公司之代理人於100 年3 月24日拍賣期日到場主張對上
    開動產有擔保物權，惟未陳報實際債權金額，是本件是否確
    無拍賣實益，尚屬有疑，原審應就此部分再詳為查證。另本
    件異議人聲明異議後，已表明願依強制執行法第50條之1 第
    3 項之規定，於查封物賣得價金不超過優先債權及強制執行
    費用時，願負擔其費用，是本件是否仍有無查封實益之情形
    ，宜由原審再妥為審酌。
  (三)綜上所述，本件異議意旨指摘原裁定不當，求為廢棄，非無
    理由，應由本院予以廢棄，由司法事務官另為更適當之處理
    。
五、據上論結，本件異議為有理由，依強制執行法第30條之1 ，
    民事訴訟法第240 條之4 第3 項前段，裁定如主文。
中    華    民    國   100    年    6     月    30    日
                  民事第二庭  法  官  張筱琪
正本係照原本作成。
如不服本裁定應於送達後10日內向本院提出抗告狀，並繳納裁判
費新台幣1,000元。
中    華    民    國   100    年    6     月    30    日
                              書記官  連思斐